【裁判字號】    98,裁,1817
【裁判日期】    980723
【裁判案由】    償還公費
【裁判全文】
最  高  行  政  法  院  裁  定
                                      98年度裁字第1817號
上  訴  人  陸軍軍官學校
代  表  人  甲○○
訴訟代理人  葉智幄律師
被 上訴 人  乙○○
上列當事人間償還公費事件，上訴人對於中華民國98年3月31日
臺北高等行政法院97年度訴字第2335號判決，提起上訴，本院裁
定如下：
    主  文
上訴駁回。
上訴審訴訟費用由上訴人負擔。
    理  由
一、按對於高等行政法院判決之上訴，非以其違背法令為理由，
    不得為之，行政訴訟法第242條定有明文。依同法第243條第
    1項規定，判決不適用法規或適用不當者，為違背法令；而
    判決有同條第2項所列各款情形之一者，為當然違背法令。
    是當事人對於高等行政法院判決上訴，如依行政訴訟法第24
    3條第1項規定，以高等行政法院判決有不適用法規或適用不
    當為理由時，其上訴狀或理由書應有具體之指摘，並揭示該
    法規之條項或其內容；若係成文法以外之法則，應揭示該法
    則之旨趣；倘為司法院解釋或本院之判例，則應揭示該判解
    之字號或其內容。如以行政訴訟法第243條第2項所列各款情
    形為理由時，其上訴狀或理由書，應揭示合於該條項各款之
    事實。上訴狀或理由書如未依此項方法表明，或其所表明者
    與上開法條規定不合時，即難認為已對高等行政法院判決之
    如何違背法令有具體之指摘，其上訴自難認為合法。
二、緣被上訴人本為上訴人正期學生班第67期之學生，因第2學
    年第3學期成績不及格科目之學分數達學期總學分數1/2以上
    ，經上訴人依該校「學員生修業規則」規定，以民國（下同
    ）85年5月8日（85）展領字第2667號退學文令，核定上訴人
    於85年5月6日退學。上訴人依行為時「國軍各軍事學校退學
    開除學生賠償費用辦法」第1條、第2條規定，主張被上訴人
    應賠償在校費用計新臺幣（下同）355,534元，扣除已賠償
    之25,534元，尚應賠償330,000元，經多次催討，被上訴人
    迄未給付，遂提起行政訴訟。
三、原判決係以：行政程序法90年1月1日施行前，關於公法上不
    當得利返還請求權之時效期間，基於實體從舊原則，固無行
    政程序法第131條第1項規定之適用，並因公法無性質相類之
    規定，而應類推適用民法第125條一般時效即15年之規定；
    惟此類推適用之時效期間，若自行政程序法施行日起算，其
    殘餘期間較行政程序法第131條第1項所定5年時效期間為長
    者，參諸民法總則施行法第18條規定意旨，即應自行政程序
    法施行日起，適用行政程序法第131條第1項關於5年時效期
    間之規定，俾得兼顧行政程序法規定時效期間為5年之目的
    ，以使法律秩序趨於一致；本件上訴人所主張之公法上契約
    請求權，自90年1月1日行政程序法施行日起，其原15年時效
    所殘餘之期間，因較行政程序法第131條第1項所定5年時效
    期間為長，依上所述，自行政程序法90年1月1日施行起，即
    應適用行政程序法第131條第1項之5年時效期間，亦即本件
    上訴人之公費償還請求權時效，除有行政程序法規定之中斷
    等事由外，原應至94年12月31日屆至，惟因當日係星期六之
    休息日，翌日則為星期日，則參諸民法第122條之規定，其
    請求權時效應至95年1月2日屆滿，上訴人遲至97年7月1日始
    提起訴訟，其請求權自已罹於時效而消滅，從而上訴人訴請
    被上訴人給付330,000元及法定遲延利息，為無理由，另對
    兩造其餘攻擊防禦方法與判決結果不生影響，則不逐一論述
    等資為論據，駁回上訴人在原審之訴。
四、上訴人以原判決有適用法規不當及判決不備理由之違背法令
    情事，主張：就行政程序法體例編排而為體系解釋及司法院
    釋字第474號解釋蘇俊雄大法官之部分不同意見書可知，基
    於「行政契約」所生公法上請求權應無行政程序法第131條
    適用，且行政程序法施行前基於「行政契約」所生之公法上
    請求權，於行政程序法施行後，應透過行政程序法第149條
    之規定適用民法第125條之15年消滅時效，方為適法，原判
    決所持見解與司法院釋字第474號、第620號解釋及法律保留
    原則、平等原則、比例原則、信賴保護原則相違，自有適用
    法規不當之違誤；又本件爭點與本院97年度判字第8號判決
    相同，上訴人於原審亦已本諸該判決而為主張，原判決未予
    斟酌，且未說明其理由，亦有同法第243條第2項第6款判決
    不備理由之違法等語。惟查，「公法上之請求權於行政程序
    法施行前成立而可行使者，自行政程序法施行日起算，其殘
    餘期間較行政程序法第131條第1項所定時效期間為長者，應
    自該法施行日起，適用該法第131條第1項5年時效期間之規
    定，且關於公法上請求權之消滅時效，不宜類推適用民法第
    144條關於抗辯權之規定」，業經本院95年8月份庭長法官聯
    席會議決議在案，本件上訴人之請求權已罹於時效而消滅，
    原審業於判決理由中論述綦詳，並載明其餘攻擊防禦方法無
    礙判決結果而無庸一一論述。經核上訴人之上訴理由，係憑
    其主觀見解就原審所為之法律論斷，泛言其論斷違法，並就
    原審已論斷者，泛言未論斷，核屬對於法令規範意旨之誤解
    ，而非具體表明合於不適用法規、適用法規不當、或行政訴
    訟法第243條第2項所列各款之情形，難認對該判決之如何違
    背法令已有具體之指摘。依首開規定及說明，應認其上訴為
    不合法。
五、據上論結，本件上訴為不合法。依行政訴訟法第249條第1項
    前段、第104條，民事訴訟法第95條、第78條，裁定如主文
    。
中    華    民    國    98    年    7     月    23    日
                    最高行政法院第七庭
                        審判長法官  藍  獻  林
                              法官  廖  宏  明
                              法官  張  瓊  文
                              法官  姜  素  娥
                              法官  林  文  舟
以  上  正  本  證  明  與  原  本  無  異
中    華    民    國    98    年    7     月    23    日
                              書記官  賀  瑞  鸞


司法院資訊處製作；財團法人民間司法改革基金會備份。
